【裁判字號】    99,海商上易,1
【裁判日期】    991208
【裁判案由】    損害賠償
【裁判全文】
臺灣高等法院高雄分院民事判決       99年度海商上易字第1號
上  訴  人  美亞產物保險股份有限公司（原名友邦產物保險股
            份有限公司）
法定代理人  魏寶生
訴訟代理人  許志勇律師
被上訴人    A.P.Moller-Maersk A/S
                        Denmark
法定代理人  Nils Smedegaard Andersen
                        Denmark
被上訴人    台灣快桅股份有限公司
法定代理人  關偉諾
前列二人共同
訴訟代理人  張慧婷律師
上列當事人間請求損害賠償事件，上訴人對於民國98年12月17日
臺灣高雄地方法院98年度海商字第5 號第一審判決提起上訴，本
院於99年11月24日言詞辯論終結，判決如下：
    主  文
原判決廢棄。
被上訴人應連帶給付上訴人美金參萬肆仟伍佰肆拾捌元肆角捌分
，及自民國九十八年三月三日起，至清償日止，按週年利率百分
之五計算之利息。
第一、二審訴訟費用由被上訴人連帶負擔。
    事實及理由
一上訴人起訴主張：訴外人遠東紡織股份有限公司（下稱遠紡公
  司）自高雄出口貨物，委由被上訴人臺灣快桅股份有限公司（
  下稱快桅公司）代理被上訴人A.P.M ψller-Maersk A/S （下
  稱Maersk公司）以MAERSK MATANE 輪第0716航次運送至多明尼
  加，並向上訴人投保海上貨物保險（下稱系爭保險）。詎受貨
  人即訴外人Textiles Recycling, S.A.（下稱TR公司）提領貨
  物時，發現其中編號PONU0000000 貨櫃內所裝貨物（下稱系爭
  貨物），受海水浸濕損壞不堪使用，TR公司乃受有美金34,548
  .48 元損失（下稱系爭損失）。系爭貨物係於Maersk公司保管
  中受損，應係其未盡必要之注意義務而有過失，Maersk公司自
  應依海商法第62、63條規定，對此負債務不履行及侵權行為損
  害賠償責任。上訴人為系爭貨物保險人，已賠償TR公司系爭損
  失，並已受讓TR公司因系爭貨物毀損而得對被上訴人主張之一
  切權利，上訴人自得基於保險代位及債權讓與之規定請求損害
  賠償。另因Maersk公司係未經我國認許成立之丹麥籍法人，快
  桅公司係Maersk公司所委任在臺灣之船務總代理，快桅公司以
  Maersk公司名義與遠紡公司簽訂運送契約，並代理其簽發載貨
  證券，依據民法總則施行法第15條規定，應與Maersk公司負連
  帶賠償責任。為此，爰依民法第184 條、第188 條或民法第63
  4 條、海商法第5 條之法律關係，提起本訴，請求擇一判決等
  語。求為判決：(一)被上訴人應連帶給付美金34,548.48 元或新
  臺幣1,146,319 元，及自訴狀繕本送達翌日，即98年3月3日起
  至清償日止，按年息5%計算之利息；(二)願供擔保准予宣告假執
  行。（原審為上訴人敗訴之判決，經上訴人聲明不服，於本院
  審理中撤回民法第184 條、第188 條侵權行為損害賠償請求權
  ，並請求以美金給付）於本院聲明如主文所示。
二被上訴人則以：系爭貨物之被保險人乃為遠紡公司，並非訴外
  人TR公司，縱上訴人對TR公司為給付，亦無法取得保險法第53
  條所規定代位求償權，且上訴人係匯款與第三人High Quality
  Products,S.A. ，所為給付，當不生保險給付之效力。另商業
  發票所載，遠紡公司與TR公司間就系爭貨物買賣價金之給付，
  乃於提單簽發日後120 天始到期，上訴人應證明TR公司已確實
  給付價金，致系爭貨物所有權已由遠紡公司讓與TR公司，否則
  系爭貨損賠償權利歸屬顯屬未定。縱認該貨損賠償請求權屬TR
  公司，被上訴人亦已於2008年4 月22日以美金75,000元與TR公
  司達成和解，惟上訴人遲以訴狀送達作為系爭貨損債權讓與通
  知，乃係於被上訴人已與TR公司和解並清償之後，則依民法第
  297 條第1 項規定，該系爭貨損債權已歸於消滅。又系爭貨物
  受損數額之公證報告，未會同被上訴人或相關人到場進行貨損
  勘驗，乃否認其真正，另上訴人以商業發票價值計算損害額，
  乃不符民法第638 條規定。再者，系爭貨物之受貨人未依海商
  法第56條規定，於收受系爭貨物後3 日內，以書面通知運送人
  即Maersk公司系爭貨損存在，自推定Maersk公司已依載貨證券
  之記載交清貨物等語置辯。於本院聲明：上訴駁回。
三兩造所不爭執之事項：
(一)系爭貨物（價值42,152.31 美元）係由遠紡公司委託被上訴人
  Maersk公司，以Maersk Matane 輪第0716航次自臺灣高雄港運
  送至多明尼加，亦即系爭貨物之契約運送人及實際運送人均為
  Maersk公司。另遠紡公司並為此向上訴人投保海上貨物保險。
(二)快桅公司代理Maersk公司在臺船務，並代行簽發000000000 號
  載貨證券，交付予遠紡公司。
(三)TR公司已向開狀銀行付款贖取000000000 號載貨證券，藉以向
  Maersk公司領取系爭貨物，乃已取得所有權，且對系爭貨物有
  保險利益，因系爭保險復未明文禁止權利之移轉，TR公司即為
  系爭保險契約之被保險人。嗣因系爭貨物於Maersk公司保管中
  受損，TR公司遂依系爭保險向上訴人請求給付保險金，上訴人
  乃於2008年3 月10日依TR公司之指示匯美金34548.48元至訴外
  人High Quality Product,S,A公司。
(四)被上訴人Maersk公司與TR公司另於2008年4 月間成立和解，嗣
  於2008年4 月22日給付美金75,000元與TR公司後，TR公司即出
  具免責函載以：「…上列計美金75,000元整之和解金款項，已
  完全且最終的解決本貨物（即系爭貨物）運送事件所涉、貨物
  所有權人和受貨人和託運人和貨物代位保險人和第三人、於過
  去、現在或未來就可能發生或引起，對該船舶、船長、船員、
  代理人、傭船人、以及卸貨工人、營運人、船東、經營管理人
  、船舶保險公司及法定運送人，以及任何可能基於任何原因或
  方式而須負賠償之人或公司，所提出、採取之任何索賠要求、
  請求，與司法上或其他以外之訴訟請求、以及法律行為。本公
  司就本案不會再有任何對上指之船舶及相關船方人等提出賠償
  請求訴訟之事件發生。…」
(五)本件涉外系爭保險契約之準據法應適用英國法、上訴人與TR公
  司間就系爭貨物損害賠償請求權之債權讓與部分、系爭載貨證
  券之準據法為我國法。
(六)若被上訴人Maersk公司需就系爭損失負賠償責任，則被上訴人
  快桅公司亦需依民法總則施行法第15條規定與Maersk公司負連
  帶賠償責任。
(七)上訴人給付系爭損失與TR公司後，未於Maersk公司與TR公司成
  立和解並交付賠償金美金75,000元前通知Maersk公司。
四協商整理兩造爭點如下：
(一)系爭貨物因Maersk公司運送過失致生損害，上訴人已依系爭保
  險契約給付系爭損失而取得代位權，惟其未即通知Maersk公司
  ，致Maersk公司亦與TR公司成立和解，則Maersk公司得否以其
  已對TR公司清償損害賠償債務而對抗上訴人？
(二)若得為之，則上訴人代位取得之損害賠償範圍是否與Maersk公
  司已清償範圍不同，而得另行請求被上訴人連帶給付系爭損失
  及法定遲延利息？
五系爭貨物因Maersk公司運送過失致生損害，上訴人已依系爭保
  險契約給付系爭損失而取得代位權，惟其未即通知Maersk公司
  ，致Maersk公司亦與TR公司成立和解，則Maersk公司得否以其
  已對TR公司清償損害賠償債務而對抗上訴人？若得為之，則上
  訴人代位取得之損害賠償範圍是否與Maersk公司已清償範圍不
  同，而得另行請求被上訴人連帶給付系爭損失及法定遲延利息
  ？
(一)按於涉外民事事件，「程序依法院地法」（Procedure accord
  -ing to lex fori），為國際私法之原則，此係因國際私法關
  於準據法之選擇，乃在選擇涉外事件應適用之實體法，而非程
  序法。矧且，一國之程序法涉及該國之公共秩序，具有公法之
  性質，當非當事人意思得自由選擇適用與否之對象。是以關於
  當事人名義或當事人適格等訴訟法上程序問題，均應依法院地
  法即我國民事訴訟法之規定。次按英國海上保險法第79條規定
  ：「保險人已因保險標的全損而為保險給付，無論係全部保險
  標的之全損或可分保險標的之一部全損，保險人即有權取得其
  所賠付被保險人關於該保險標的之賸餘利益，並得代位行使被
  保險人自保險事故發生時起對於保險標的之全部權利及損害賠
  償請求權。保險人已因保險標的分損而為保險給付，除前項規
  定外，保險人無權取得保險標的或其賸餘部分之權利，但得代
  位行使被保險人自保險事故發生起對於保險標的之全部權利及
  損害賠償請求權，惟應以被保險人已依本法填補損害之範圍為
  限。」固係就代位權規定為被保險人對於第三人之損害賠償請
  求權不移轉與保險人。然此保險人得代位被保險人行使其對於
  第三人之權利，並藉由「擬制信託」之概念解決保險人與被保
  險人權益歸屬之問題，英美法乃發展出要求保險人應以被保險
  人之名義進行求償之特殊訴訟名義，此與我國保險法第53條採
  法定債權移轉之立法例不同。惟上開關於英美法上特殊訴訟名
  義之要求，僅係訴訟法之規範，依前揭程序依法院地法原則，
  與國際私法選擇系爭涉外民事事件應適用之準據法無涉，是以
  本件關於原告名義之問題仍應適用我國民事訴訟法之規定。
(二)又按債務人怠於行使非專屬其本身之權利，致危害債權人之債
  權保全時，我國民法第242 條規定債權人得以自己之名義行使
  債務人之權利，以資救濟。倘債權人所代位者為提起訴訟之行
  為，該訴訟之訴訟標的，仍為債務人對該請求對象即被告之實
  體法上權利，至上開代位規定，僅為債權人就原屬債務人之權
  利，取得訴訟上當事人適格之明文，即屬法定訴訟擔當之規定
  。（參見最高法院99年度台抗字第360 號裁判要旨）又對於為
  他人而為原告或被告者之確定判決，對於該他人亦有效力，民
  事訴訟法第401 條第2 項亦有明文，此即為我國民事訴訟法承
  認訴訟擔當之明文依據。職故，英國海上保險法第79條規定保
  險人得代位行使被保險人自保險事故發生時起對於保險標的之
  全部權利及損害賠償請求權，依我國民事訴訟法之解釋，即屬
  法定訴訟擔當之明文規定，亦即保險人固無擁有被保險人對於
  第三人之權利，惟基於英國海上保險法第79條之規定，使保險
  人得代位行使被保險人對於第三人之權利，因此於訴訟上保險
  人即得以其名義為被保險人起訴主張權利，並基於訴訟擔當之
  法理，使實體法上無權利之保險人取得當事人適格。
(三)經查：系爭貨物（價值42,152.31 美元）係由遠紡公司委託被
  上訴人Maersk公司，以Maersk Matane 輪第0716航次自臺灣高
  雄港運送至多明尼加，亦即系爭貨物之契約運送人及實際運送
  人均為Maersk公司。另遠紡公司並為此向上訴人投保海上貨物
  保險。快桅公司代理Maersk公司在臺船務，並代行簽發000000
  000 號載貨證券，交付予遠紡公司。因TR公司已向開狀銀行付
  款贖取000000000 號載貨證券，藉以向Maersk公司領取系爭貨
  物，乃已取得所有權，且對系爭貨物有保險利益，因系爭保險
  復未明文禁止權利之移轉，TR公司即為系爭保險契約之被保險
  人。嗣因系爭貨物於Maersk公司保管中受損，TR公司遂依系爭
  保險向上訴人請求給付保險金，上訴人乃於2008年3 月10日依
  TR公司之指示匯美金34548.48元至訴外人High Quality Pro-
  duct,S,A公司，又本件涉外系爭保險契約之準據法應適用英國
  海上保險法等節，為兩造所不爭執（見本院卷第39頁、第79頁
  、第82頁、第102 頁、第120 頁），並有系爭保險單暨保險契
  約條款、賠款證明即匯款單、公證報告等影本在卷可稽（見原
  審卷第31頁至第53頁、第156 頁至第157 頁）。足認保險人即
  上訴人已因保險標的（系爭貨物）受損而為保險給付與TR公司
  ，依英國海上保險法第79條之規定，即有權取得其所賠付TR公
  司關於填補系爭貨物損害之範圍利益，並得代位行使TR公司自
  保險事故發生起對於保險標的之全部權利及損害賠償請求權。
  則揆諸上開說明，關於上訴人是否得代位行使被保險人對於第
  三人之權利，其準據法固係英國海上保險法第79條規定，依國
  際私法準據法選擇之目的，僅係選擇涉外民事事件應適用之實
  體法，並非一併選擇程序法。是以依前揭程序依法院地法原則
  ，關於本件當事人名義或當事人適格問題，即應依我國民事訴
  訟法之規定，而非依照英國法之訴訟實務。再者，依英國海上
  保險法第79條之規定，上訴人固無擁有TR公司對於Maersk公司
  之權利，但因於上訴人對TR公司為保險給付後，即得代位行使
  TR公司對於Maersk公司之權利。此時，依上開訴訟擔當之說明
  ，對Maersk公司無權利之上訴人即得以自己名義代位TR公司對
  被上訴人起訴，且具有當事人適格。故被上訴人主張本件涉外
  系爭保險契約之準據法適用英國海上保險法，依英國司法實務
  ，上訴人應以TR公司名義起訴，並以TR公司之名義代位行使本
  屬TR公司之損害賠償請求權，上訴人以其名義起訴，自不符英
  國法例，而不得為本件請求等語，自不足採。
(四)次查：TR公司係依系爭保險向上訴人請求給付保險金，上訴人
  則於2008年3 月10日依TR公司之指示匯美金34548.48元至訴外
  人High Quality Product,S,A公司，而Maersk公司與TR公司另
  於2008年4 月間成立和解，嗣於2008年4 月22日給付美金75,0
  00元與TR公司一節，為兩造所不爭執（見本院卷第102 頁、第
  120 頁），足認TR公司乃先自上訴人取得系爭貨物分損之保險
  給付，其後始與Maersk公司成立和解及受領給付。而依上揭英
  國海上保險法第79條規定，保險人對被保險人為保險給付後，
  保險人須以被保險人之名義進行求償等語，即屬保險人乃以被
  保險人之地位行使權利，故被保險人相關之一切權利與救濟，
  保險人均得據以行使，及第三人對於被保險人可得主張之抗辯
  亦得對保險人行使；據此，自不生上訴人需於給付保險金後，
  先行通知Maersk公司，始得行使其代位TR公司求償權之問題，
  僅是Maersk公司得以其對於TR公司主張之抗辯，對上訴人予以
  行使而已。是以被上訴人辯稱上訴人未依我國民法第297 條之
  規定為權利之行使及主張，亦即未先履行債權讓與之通知義務
  ，乃不生系爭貨物損害賠償債權轉讓之效力等語，即不足採。
(五)末按運送人對於運送物之喪失、毀損或遲到，應負責任，民法
  第634 條前段定有明文。亦即貨物於運送保管中受有毀損，運
  送人乃應對託運人或受貨人負損害賠償責任。
(六)經查：Maersk公司於2008年4 月22日依其與TR公司之和解，給
  付美金75,000元後，TR公司即出具免責函載以：「…上列計美
  金75,000元整之和解金款項，已完全且最終的解決本貨物（即
  系爭貨物）運送事件所涉、貨物所有權人和受貨人和託運人和
  貨物代位保險人和第三人、於過去、現在或未來就可能發生或
  引起，對該船舶、船長、船員、代理人、傭船人、以及卸貨工
  人、營運人、船東、經營管理人、船舶保險公司及法定運送人
  ，以及任何可能基於任何原因或方式而須負賠償之人或公司，
  所提出、採取之任何索賠要求、請求，與司法上或其他以外之
  訴訟請求、以及法律行為。本公司就本案不會再有任何對上指
  之船舶及相關船方人等提出賠償請求訴訟之事件發生。…」一
  節，為兩造所不爭執（見本院卷第102 頁、第120 頁），固足
  認受貨人TR公司確已與運送人Maersk公司於2008年4 月22日完
  成系爭貨物因毀損所致損害之和解。惟TR公司於發現受領之系
  爭貨物損害時，即於2007年11月23日以書面通知運送人，表示
  系爭貨物總價值為42,152.31 美金，不包括附加之損害，並要
  求運送人賠償一情，有該通知影本暨譯文在卷可憑（見原審卷
  第45頁、本院卷第54頁至第55頁），佐以Maersk公司於2008年
  4 月23日取得TR公司之收據暨免責函內載：TR公司法定代理人
  收受代表Maersk公司之Lludelis Esponal律師所交付75,000美
  金支票，乃償付000000000 號載貨證券之系爭貨物，包括所有
  之實質損害及所失利益，及所有精神和物質上損害，及其他停
  業，乃致所有精神或物質上相關之直接損失，以及利息、間接
  損失、法律費用與支出等所有因上指載貨證券所承運系爭貨物
  所衍生之所有損害在內之完全及最終之和解金等語，有該收據
  暨免責函影本暨譯文在卷可據（見原審卷第76頁至第79頁、第
  140 頁至第142 頁），足認TR公司自發現系爭貨物受損，而向
  Maersk公司求償時起迄最後和解日止，均明確告知Maersk公司
  其所受損害不僅為系爭貨物總價值42,152.31 美金而已，尚有
  所失利益等其他精神和物質上損害，並為Maersk公司所明知。
  再者，依被上訴人不爭執其形式真正之信函暨譯文（見本院卷
  第38頁至第39頁）所示：TR公司與Maersk公司和解前，於2007
  年12月21日曾向Maersk公司表示系爭貨物之保險人已通知將賠
  償貨物損失，但同時表示TR公司所受損失非僅侷限於貨物本身
  ，因系爭貨物之短缺，致TR公司生產之產品（Non-Woven ）產
  線自2008年1 月20日起中斷，而無法依預定時間出貨，損害達
  153,229 美金，若Maersk公司未能於2008年1 月15日前更換系
  爭貨物，即應於5 日內賠償TR公司上開無法按時交貨之損失15
  3,229 美金等語（見原審卷第183 頁至第186 頁），另於2008
  年2 月20日又向Maersk公司表示保險公司願賠償糸爭貨物，但
  TR公司前於2007年12月26日估計損失為153,229 美金係Maersk
  公司運送產品成本之5 成，其中亦包括系爭貨物等語（見原審
  卷第246 頁至第250 頁），Maersk公司則曾於2008年1 月4 日
  回覆TR公司其已著手進行賠償事宜，並「很高興得知系爭貨物
  有保險，而且保險公司也願意依其義務賠償損失」等語（見原
  審卷第231 頁至第234 頁），又被上訴人自行提出於2008年10
  月7 日詢問Maersk公司駐多明尼加辦事處人員關於與TR公司和
  解過程之信函亦載有，於和解前TR公司告知Maersk公司委任之
  律師，TR公司已對系爭貨物保險公司提出貨損請求，所以TR公
  司要求Maersk公司賠償扣除系爭貨物殘值後之貨損價值及商業
  損失，因此和解書之文字才會記載如此清楚等語（見原審卷第
  212 頁、第213 頁），佐以託運海上運送者均會購買保險，而
  出險並經保險人賠付保險金後，通常保險人亦會行使保險代位
  權向運送人求償，乃眾所週知，Maersk公司為國際聞名之海上
  運送人，自無可能委為不知。因此，TR公司與Maersk公司委任
  律師和解時，律師既已知TR公司業向保險人AIG 求償，且TR公
  司復告知保險人AIG 已同意給付系爭貨物之價值，而為Maersk
  公司所知悉，則依善良管理人之注意義務，其律師自會將和解
  金額及賠償範圍扣除TR公司可自保險人取得之金額，或是於和
  解書上特別載明和解金額包含TR公司已向保險人AIG 領取之保
  險金34548.48美金，而非統稱和解包含「已完全且最終的解決
  本貨物（即系爭貨物）運送事件所涉、貨物所有權人和受貨人
  和託運人和貨物代位保險人和第三人、於過去、現在或未來就
  可能發生或引起，對該船舶、船長、船員、代理人、傭船人、
  以及卸貨工人、營運人、船東、經營管理人、船舶保險公司及
  法定運送人，以及任何可能基於任何原因或方式而須負賠償之
  人或公司，所提出、採取之任何索賠要求、請求，與司法上或
  其他以外之訴訟請求、以及法律行為。本公司就本案不會再有
  任何對上指之船舶及相關船方人等提出賠償請求訴訟之事件發
  生」等一般性和解之法律用語。是以，最後Maersk公司與TR公
  司之和解金僅為75,000美金，乃不足TR公司原請求之153,229
  美金之一半，及佐以TR公司最後發函向Maersk公司委任和解之
  律師要求其說明雙方和解金額是已扣除TR公司向保險人取得保
  險賠付之款項，因當時律師告知TR公司既已收受保險金，應只
  能請求153,000 美金之49% 等語，亦有被上訴人不爭執其形式
  真正之信函暨譯文在卷可據（見本院卷第38頁至第39頁、原審
  卷第12 9頁至第132 頁），足認Maersk公司與TR公司之和解範
  圍並不含TR公司已向保險人AIG 即上訴人領取之保險金34548.
  48美金。
(七)綜上，因上訴人於給付上開保險金後，即得向Maersk公司行使
  其代位TR公司之求償權；Maersk公司固得以其對於TR公司主張
  之抗辯，即其已與TR公司成立和解一事對上訴人予以行使，惟
  因該和解並不含TR公司已向上訴人領取之保險金，亦即上訴人
  代位取得之損害賠償範圍與Maersk公司已清償範圍不同，而被
  上訴人復不爭執系爭貨物確於Maersk公司運送保管中毀損，且
  Maersk公司亦因違反運送契約而與TR公司和解給付其損害，又
  因若Maersk公司需就系爭損失負賠償責任，則被上訴人快桅公
  司亦需依民法總則施行法第15條規定與Maersk公司負連帶賠償
  責任一節，為被上訴人所不爭執（見本院卷第102 頁、第120
  頁），是以上訴人自得代位TR公司依系爭貨物之運送契約，另
  行請求被上訴人連帶給付系爭損失及法定遲延利息。
(八)至被上訴人另以系爭貨物之被保險人乃為遠紡公司，縱上訴人
  對TR公司為給付，亦無法取得保險代位求償權，且上訴人係匯
  款與第三人High Quality Products,S.A.，所為給付，當不生
  保險給付之效力。另上訴人應證明TR公司已確實給付價金，取
  得系爭貨物所有權，及系爭貨物確有損害暨其價值。又上訴人
  曾向TR公司索討已給付之系爭保險金，可知上訴人起訴前即瞭
  解Maersk公司係不知TR公司已取得保險金情況下和解等語置辯
  。惟查：因被上訴人業就系爭貨物價值為42,152.31 美元，及
  TR公司已向開狀銀行付款贖取000000000 號載貨證券，藉以向
  Maersk公司領取系爭貨物，乃已取得所有權，且對系爭貨物有
  保險利益，因系爭保險復未明文禁止權利之移轉，TR公司即為
  系爭保險契約之被保險人。嗣因系爭貨物於Maersk公司保管中
  受損，TR公司遂依系爭保險向上訴人請求給付保險金，上訴人
  乃於2008年3 月10日依TR公司之指示匯美金34548.48元至訴外
  人High Quality Product,S,A公司，而Maersk公司與TR公司另
  於2008年4 月間就系爭貨物之損害成立和解等節均不爭執，業
  如前述，再佐以TR公司於受領系爭保險金後，已同意將該部分
  損害賠償請求權讓與上訴人，亦有被上訴人不爭執其形式真正
  之代位求償收據暨譯文在卷可據（見原審卷第12頁、第123 頁
  、本院卷第38頁至第39頁），被上訴人亦同意上訴人與TR公司
  間就系爭貨物損害賠償請求權之債權讓與部分、系爭載貨證券
  之準據法為我國法（見本院卷第102 頁、第120 頁），足認上
  訴人已取得系爭貨物損害賠償請求權，並得受領系爭損失。是
  以被上訴人主張上訴人未取得保險代位求償權，自不足採。另
  上訴人起訴前雖曾向TR公司索討保險金，有電子郵件暨譯文在
  卷可參（見原審卷第129 頁至第132 頁），惟TR公司已覆函及
  提供相關書信表示，其與Maersk公司和解範圍為附加損失，乃
  未包括系爭貨物之損害等語，亦有前開信件可憑，並說明如上
  。職故，被上訴人否認知悉TR公司已向上訴人取得系爭保險金
  等語，亦不足採。
六綜上所述，上訴人本於民法第634 條、民法總則施行法第15條
  之法律關係，請求被上訴人連帶給付美金34,548.48 元，及自
  98年3 月3 日起至清償日止，按年息5%計算之利息，為有理由
  ，應予准許。原審為上訴人敗訴之判決，尚有未洽。上訴意旨
  指摘原判決不當，求予廢棄改判，為有理由。爰由本院予以廢
  棄改判，如主文第二項所示。
七據上論結，本件上訴為有理由，依民事訴訟法第450 條、第78
  條、第85條第2項，判決如主文。
中    華    民    國    99    年    12    月    8     日
                            民事第四庭
                                審判長法官  蔡文貴
                                法      官  黃科瑜
                                法      官  謝靜雯
以上正本證明與原本無異。
本件不得上訴。
中    華    民    國    99    年    12    月    8     日
                                書  記  官  楊茱宜

司法院資訊處製作；財團法人民間司法改革基金會備份。
